【裁判字號】    89,易,1556
【裁判日期】    891108
【裁判案由】    就業服務法
【裁判全文】
臺灣臺北地方法院刑事判決                        八十九年度易字第一五五六號
    公  訴  人  臺灣臺北地方法院檢察署檢察官
    被      告  丁○○
    被      告  乙○○
右列被告等因違反就業服務法案件，經檢察官聲請簡易判決處刑（八十九年度偵字第
三四六八號），本院台北簡易庭受理後（八十九年度北簡字第七七九號），認不宜以
簡易判決處刑，而移由本院刑事庭審理，本院判決如左：
    主  文
丁○○、乙○○均無罪。
    理  由
一、公訴意旨略以：乙○○係臺北市○○○路○段二號三樓國友人才仲介有限公司（
    下稱國友公司）負責人，丁○○係該公司之外勞仲介業務承辦人，均明知任何人
    不得媒介外國人非法為他人工作，竟於民國八十六年十一月六日，受丙○○ (另
    依職權為不起訴之處分)之委託，以其名義申請外勞至臺北市大安區○○○路○
    段一二九號住處工作，並由丁○○辦理印尼國人ＳＵＳＡＮＴＩ  ＡＲＩＫ  Ｄ
    ＷＩ入境相關手續，竟共同媒介該外勞前往臺北市○○路○段一一八號吳東巖 (
    另依職權為不起訴之處分)住處，非法受吳東巖僱用擔任看護工作，每月薪資新
    臺幣一萬八千元。嗣於八十九年一月三日晚間九時四十五分許，ＳＵＳＡＮＴＩ
    ＡＲＩＫ  ＤＷＩ在臺北市○○○路四號前，經警查獲，因認被告乙○○、丁○○涉有違反就業服務法第五十九條第一項之罪嫌云云。
二、按犯罪事實應依證據認定之，無證據不得推定其犯罪事實，刑事訴訟法第一百五
    十四條定有明文，本件公訴人認被告等涉有右揭犯罪，無非係以上開事實業據丙○○、甲○○供承不諱、印尼籍外勞ＳＵＳＡＮＴＩ  ＡＲＩＫ  ＤＷＩ證述甚
    詳，及女工監護工契約、外僑入出境資料檔查詢資料、護照等影本在卷可稽，為
    其所憑之主要論據。訊據被告等固坦承引進上開外勞進入台灣工作，然均堅決否
    認有何違反就業服務法之犯行，被告丁○○辯稱，伊只知道此外勞為丙○○所申
    請，但不知道後來轉到甲○○家中工作，丙○○並未告訴伊等語，被告乙○○辯
    稱，伊並不知道丙○○將外勞轉讓給甲○○使用，且在合約書中均已明文約定僱
    用人之非法使用與國友公司無關等語，經查：
   （一）證人甲○○雖於警訊中證稱：「該印尼籍外勞ＳＵＳＡＮＴＩ  ＡＲＩＫ
         ＤＷＩ是在一九九七年十二月許開始，由國友人才仲介公司的員工丁○○
         小姐，通知我何時會將該印尼籍外勞送到我家‧‧‧」、「當時確實是由
         丙○○委託國友人才仲介公司丁○○小姐提出申請核准之外勞，僅因我當
         時私下拜託丙○○將該外勞先讓我使用，為我工作。而實際上所有的費用
         也都是由我支付，包含仲介費用。該外勞在未為我工作前，我想丙○○也
         已將該外勞要為我工作的情況都告知了國友人才仲介公司的丁○○小姐」
         （見上開偵查卷第六頁背面、第七頁），然其又於偵查中及本院庭訊時證
         稱，本件引進外勞之事都是伊兒子與媳婦在負責，伊並未與丁○○接洽過
         （見上開偵查卷第三十六頁、本院八十九年九月二十九日訊問筆錄），並
         與證人即甲○○之媳婦戊○○證述情節相符，是本件外勞之引進既非吳東
         嚴與被告丁○○接洽，其於警訊中所言自屬有疑。又甲○○雖謂「該外勞
         在未為我工作前，我想丙○○也已將該外勞要為我工作的情況都告知了國
         友人才仲介公司的丁○○小姐」，然此僅為證人本身之臆測之詞，尚難作
         為不利於被告丁○○之證據。
   （二）證人丙○○雖於警訊中證稱：「我是在約一九九七年九月間左右與國友人
         才仲介有限公司的一位張小姐（年籍資料不詳，約三十、四十歲左右）洽
         談‧‧‧之後便向國友人才仲介有限公司的張小姐詢問，她說移轉過去沒
         關係‧‧‧」（見上開偵查卷第十頁背面），然丙○○於警訊中所稱之張
         小姐，並未指明係丁○○，年齡亦與本案被告丁○○相距甚遠，且其於偵
         查及本院調查時又改稱：「‧‧‧還沒引進前，我有問陳小姐，可否轉讓
         給別人，他說可以」「（據丁○○說他們公司並無陳小姐？）我也不知是
         否他們公司的人員」「（陳小姐是否國友公司的人？）不清楚，但不是張
         莉曼」（見上開偵查卷第四十三頁、本院八十九年九月二十九日訊問筆錄
         ），則由證人丙○○於警訊、偵查、本院調查時之前後證述觀之，無論告
         知丙○○可轉讓外勞之人究為「陳小姐」或「張小姐」，均非本案之被告
         丁○○甚明，是亦難以證人丙○○上開之證詞而為不利被告丁○○之認定
         。
   （三）按本件外勞之引進係由丙○○委託戊○○辦理等情，除經被告丁○○供述
         屬實外，亦經證人丙○○、甲○○、戊○○等人證述甚詳，而證人戊○○
         於本院審理時證稱，本來是丙○○要申請外勞，委託伊與國友公司接洽，
         但後來伊家中外勞跑掉，丙○○又用不到外勞，才將外勞轉讓與伊使用，
         但因不知道轉讓外勞是違法的，所以亦未告知仲介公司的人等語（見本院
         八十九年十月二十五日審理筆錄），是本件外勞之引進雖由戊○○與被告
         丁○○接洽，但乃出於丙○○之委託而為之，且該外勞雖在臺北市○○路
         ○段一一八號甲○○家中工作，然外勞之工作處所不一定與聲請人之住所
         相同，亦難以此推論丁○○確實知悉外勞轉讓一事，此外，戊○○證稱：
         「（後來外勞到你家，你有無與丁○○聯絡？）沒有，我只有在幫丙○○
         申請外勞時，有與丁○○聯絡，後來外勞到我家，確定是我要用，我沒有
         與他聯絡，也沒有跟他提過，因為外勞沒有發生什麼問題，所以沒有聯絡
         」（見本院八十九年十月二十五日審理筆錄），丙○○亦證稱，未曾告訴
         丁○○要轉讓外勞給甲○○使用，丁○○亦未告知可將外勞轉讓他人等語
         （見本院八十九年九月二十九日訊問筆錄），顯見被告丁○○只知該外勞
         之聲請人為丙○○，並不知丙○○將上開外勞轉讓予甲○○使用，更遑論
         丁○○有何非法媒介外國人為他人工作之犯行。
   （四）至被告乙○○雖為國友公司之負責人，有經濟部公司執照、私立就業服務
         機構許可證附卷可按，然證人甲○○、丙○○均證稱不認識乙○○（見本
         院八十九年九月二十九日訊問筆錄），且本件係由被告丁○○所辦理，並
         無其他積極證據足證被告乙○○知悉上開外勞之引進及轉讓等情，且被告
         丁○○並不違反就業服務法第五十九條第一項之罪已如前述，尚難因被告
         乙○○為國友公司之負責人，而認其有媒介外國人非法為他人工作之犯行
         。
   綜上所述，復查無其他積極證據足證被告丁○○、乙○○有何違反就業服務法之
   犯行，揆諸首揭說明，自應均為無罪之諭知。
據上論斷，應依刑事訴訟法第四百五十二條、第三百零一條第一項，判決如主文。
本案經檢察官林秀濤到庭執行職務
中    華    民    國      八十九      年      十一      月      八      日
                                      臺灣臺北地方法院刑事第六庭
右正本證明與原本無異。                    法  官  蔡  如  琪
如不服本判決，應於判決送達後十日內，向本院提出上訴狀。
                                          書記官  黃  鈴  容
中    華    民    國     八十九      年       十一      月     八      日


司法院資訊處製作；財團法人民間司法改革基金會備份。
